---
title: "ACP"
output: html_document
date: "2024-06-10"
---

## PACKAGES

```{r}
library(FactoMineR)
library(data.table)
library(ggplot2)
library(factoextra)
library(dendextend)
```

########## IMPORT DATA ##########

# Repository Workspace
```{r}
#setwd("")
```

# Import matrix
```{r}

data_mean <- read.csv("/Users/elsabaligand/Desktop/STAGE/DATA/mean_1000000Kb_matrix_no_chrY.csv", header = TRUE, row.names = 1)

data_mean <- data_mean[!(row.names(data_mean) %in% "L3213a_repasse"), ]

#data_std <- read.csv("", header = TRUE, row.names = 1)
  
#data_median <- read.csv("", header = TRUE, row.names = 1)
  
#data_gene <- read.csv("", header = TRUE, row.names = 1)
```

########## ADD METHADATA ##########

# Import group matrix
```{r}
groupe <- read.csv("/Users/elsabaligand/Desktop/STAGE/pythonProject/REFERENCE/groupe.csv", header = TRUE, row.names = 1)
```

# Add group variable
```{r}
data_mean$Groupe <- groupe$Groupe[match(row.names(data_mean), row.names(groupe))]
#data_std$groupe <- groupe$groupe[match(row.names(data_std), row.names(groupe))]
#data_median$groupe <- groupe$groupe[match(row.names(data_median), row.names(groupe))]
#data_gene$groupe <- groupe$groupe[match(row.names(data_gene), row.names(groupe))]
```

# Data null control
```{r}
sum(is.na(data_mean))
sum(is.null(data_mean))
```

########## ACP ##########

# Mean
```{r}
data_mean.acp <- PCA(data_mean,graph=F, quali.sup = "Groupe") 
#summary(data_mean.acp) 
```

# STD
```{r}
#data_std.acp <- PCA(data_std,graph=F, quali.sup = "groupe") 
#summary(data_std.acp) 
```

# Median
```{r}
#data_median.acp <- PCA(data_median,graph=F, quali.sup = "groupe") 
#summary(data_median.acp) 
```

# Gene
```{r}
#data_gene.acp <- PCA(data_gene,graph=F, quali.sup = "groupe") 
#summary(data_gene.acp) 
```

########## SCREE PLOT ##########

# Mean
```{r}
fviz_eig(data_mean.acp, addlabels = TRUE, ylim = c(0, 60), barfill = "gray", barcolor = "gray") +
  ggtitle("Scree plot") +
  xlab("Composante principale") +
  ylab("Pourcentage de variance expliquée") +
  theme_classic() +  
  theme(
    panel.grid.major = element_blank(), 
    panel.grid.minor = element_blank()
  )

```

# STD
```{r}
#val.propres_std <- data_std.acp$eig[,1]
#plot(1:46,val.propres_std,type="b",ylab="Valeurs propres",xlab="Composante",main="Scree plot")
```

# Median
```{r}
#val.propres_median <- data_median.acp$eig[,1]
#plot(1:46,val.propres_median,type="b",ylab="Valeurs propres",xlab="Composante",main="Scree plot")
```

# Gene
```{r}
#val.propres_gene <- data_gene.acp$eig[,1]
#plot(1:46,val.propres_gene,type="b",ylab="Valeurs propres",xlab="Composante",main="Scree plot")
```

########## INDIVIDUALS CHART ##########

```{r}
plot(data_mean.acp, habillage = "Groupe",palette = c("purple","orange"), cex = 0.5, title = "Graphique des individus")
#plot(data_std.acp, habillage = "groupe",palette = c("purple","orange"), cex = 0.5, title = "Graphique des individus (écart-type)")
#plot(data_median.acp, habillage = "groupe",palette = c("purple","orange"), cex = 0.5, title = "Graphique des individus (médiane)")
#plot(data_gene.acp, habillage = "groupe",palette = c("purple","orange"), cex = 0.5)
```

########## VARIABLES CHART ##########

```{r}
plot(data_mean.acp, choix = "var", cex = 0.5)
#plot(data_std.acp, choix = "var", cex = 0.5)
#plot(data_median.acp, choix = "var", cex = 0.5)
#plot(data_gene.acp, choix = "var")
```

######### CONTRIBUTIONS #########

# Contribution var Dim.1
```{r}
contrib <- data_mean.acp$var$contrib * 100
sorted_contrib <- contrib[order(contrib[, "Dim.1"], decreasing = TRUE), ]
top_contrib <- sorted_contrib[1:2942, ]
top_contrib_df <- as.data.frame(top_contrib)
top_contrib_df$Variable <- rownames(top_contrib_df)
ggplot(top_contrib_df, aes(x = reorder(Variable, Dim.1), y = Dim.1)) +
  geom_bar(stat = "identity") +
  coord_flip() +
  labs(title = "Top contributions des variables à la dimension 1",
       x = "Variable",
       y = "Contribution à Dim.1 (%)") +
  theme_minimal() + 
  theme(axis.text.y = element_blank())
```

# Contribution ind Dim.1

```{r}
total_contrib <- sum(contrib[, "Dim.2"])
contrib_pct <- contrib[, "Dim.2"] / total_contrib * 100
sorted_contrib_pct <- contrib_pct[order(contrib_pct, decreasing = TRUE)]
top_contrib_pct <- sorted_contrib_pct[1:46]
top_contrib_df <- as.data.frame(top_contrib_pct)
top_contrib_df$Variable <- rownames(top_contrib_df)
top_contrib_df$Groupe <- data_mean$Groupe[match(top_contrib_df$Variable, rownames(data_mean))]
library(ggplot2)
ggplot(top_contrib_df, aes(x = reorder(Variable, top_contrib_pct), y = top_contrib_pct, fill = Groupe)) +
  geom_bar(stat = "identity") +
  coord_flip() + 
  labs(title = "Top contributions des individus à la dimension 2",
       x = "Individus",
       y = "Contribution des individus à la Dim.2 (%)") +
  theme_minimal() +
  scale_fill_manual(values = c("ICUS" = "purple", "SMD" = "orange"))
```

```{r}
total_contrib <- sum(contrib[, "Dim.1"])
contrib_pct <- contrib[, "Dim.1"] / total_contrib * 100
sorted_contrib_pct <- contrib_pct[order(contrib_pct, decreasing = TRUE)]
top_contrib_pct <- sorted_contrib_pct[1:46]
top_contrib_df <- as.data.frame(top_contrib_pct)
top_contrib_df$Variable <- rownames(top_contrib_df)
top_contrib_df$Groupe <- data_mean$Groupe[match(top_contrib_df$Variable, rownames(data_mean))]

ggplot(top_contrib_df, aes(x = reorder(Variable, top_contrib_pct), y = top_contrib_pct, fill = Groupe)) +
  geom_bar(stat = "identity") +
  coord_flip() + 
  labs(title = "Top contributions des individus à la dimension 1",
       x = "Individus",
       y = "Contribution des individus à la Dim.1 (%)") +
  theme_minimal() +
  scale_fill_manual(values = c("ICUS" = "purple", "SMD" = "orange"))
```

######### CLUSTERING HIERARCHIQUE #########

```{r}
ind_coords <- data_mean.acp$ind$coord
dist_matrix <- dist(ind_coords)
hc <- hclust(dist_matrix, method = "ward.D2")
dend <- as.dendrogram(hc)
group_colors <- as.character(data_mean$Groupe)
colors <- c("ICUS" = "purple", "SMD" = "orange")
group_colors <- colors[group_colors]
dend <- color_branches(dend, k = 3, groupLabels = FALSE)
labels_colors(dend) <- group_colors[order.dendrogram(dend)]
plot(dend, main = "Dendrogramme du clustering hiérarchique", cex = 0.5)

#rect.dendrogram(dend, k = 3, border = "red")


```


######### PAR GROUPE #########

# Groupe ICUS
#```{r}
ICUS_data <- subset(data_mean, Groupe == "ICUS") 
icus.acp <- PCA(ICUS_data,graph=F, quali.sup = "Groupe") 
plot(icus.acp, cex = 0.5)
```

--> Contribution var Dim.1
#```{r}
contrib <- icus.acp$var$contrib
sorted_contrib <- contrib[order(contrib[, "Dim.1"], decreasing = TRUE), ]
top_contrib <- sorted_contrib[1:2942, ]
top_contrib_df <- as.data.frame(top_contrib)
top_contrib_df$Variable <- rownames(top_contrib_df)
ggplot(top_contrib_df, aes(x = reorder(Variable, Dim.1), y = Dim.1)) +
  geom_bar(stat = "identity") +
  coord_flip() +  # Inverser les axes pour une meilleure lisibilité
  labs(title = "Top contributions des variables à la dimension 1 pour le groupe ICUS",
       x = "Variable",
       y = "Contribution à Dim.1") +
  theme_minimal()
```

--> Contribution inf Dim.1
#```{r}
contrib <- icus.acp$ind$contrib
sorted_contrib <- contrib[order(contrib[, "Dim.1"], decreasing = TRUE), ]
top_contrib <- sorted_contrib[1:37, ]
top_contrib_df <- as.data.frame(top_contrib)
top_contrib_df$Variable <- rownames(top_contrib_df)
ggplot(top_contrib_df, aes(x = reorder(Variable, Dim.1), y = Dim.1)) +
  geom_bar(stat = "identity") +
  coord_flip() +
  labs(title = "Top contributions des individus à la dimension 1 pour le groupe ICUS",
       x = "Variable",
       y = "Contribution à Dim.1") +
  theme_minimal()
```

# Groupe SMD

#```{r}
SMD_data <- subset(data_mean, Groupe == "SMD") 
smd.acp <- PCA(SMD_data,graph=F, quali.sup = "Groupe") 
plot(smd.acp, cex = 0.3)
```

--> Contribution var Dim.1
#```{r}
contrib <- smd.acp$var$contrib
sorted_contrib <- contrib[order(contrib[, "Dim.1"], decreasing = TRUE), ]
top_contrib <- sorted_contrib[1:2942, ]
top_contrib_df <- as.data.frame(top_contrib)
top_contrib_df$Variable <- rownames(top_contrib_df)
ggplot(top_contrib_df, aes(x = reorder(Variable, Dim.1), y = Dim.1)) +
  geom_bar(stat = "identity") +
  coord_flip() +  # Inverser les axes pour une meilleure lisibilité
  labs(title = "Top contributions des variables à la dimension 1 pour le groupe ICUS",
       x = "Variable",
       y = "Contribution à Dim.1") +
  theme_minimal()
```

--> Contribution ind Dim.1
#```{r}
contrib <- smd.acp$ind$contrib
sorted_contrib <- contrib[order(contrib[, "Dim.1"], decreasing = TRUE), ]
top_contrib <- sorted_contrib[1:10, ]
top_contrib_df <- as.data.frame(top_contrib)
top_contrib_df$Variable <- rownames(top_contrib_df)
ggplot(top_contrib_df, aes(x = reorder(Variable, Dim.1), y = Dim.1)) +
  geom_bar(stat = "identity") +
  coord_flip() + 
  labs(title = "Top contributions des individus à la dimension 1 pour le groupe SMD",
       x = "Variable",
       y = "Contribution à Dim.1") +
  theme_minimal()
```

